臺北高等行政法院簡易判決　　　　　　　　　　　　 九十三年度簡字第二五一號
　　原　　　告　甲○○○
　　送達代收人　乙○○
　　被　　　告　財政部臺北市國稅局
　　代　表　人　張盛和（局長）住同右
右當事人間因綜合所得稅事件，原告不服財政部中華民國九十二年十二月十日台財訴
字第０九二００五四三四五號訴願決定，提起行政訴訟。本院判決如左：
    主  文
原告之訴駁回。
訴訟費用由原告負擔。
    事  實
壹、事實概要：
  一、緣因原告之配偶林煖黃於民國（下同）八十六年間取得和協化學股份有限公司
      （下稱和協公司）盈餘轉增資經核備緩課股東所得稅之股票，嗣因和協公司該
      項增資案未依規定取得主管機關核發之相關證明文件，不符緩課規定；被告乃
      就不符合緩課規定之股票，依法歸課原告配偶八十六年度營利所得新臺幣（下
      同）四八九、一二○元，並追繳原告當年度綜合所得稅一四六、七七六元，及
      自八十七年四月一日起至九十一年十二月三十一日止，按各該年度一月一日郵
      政儲金匯業局一年期定期存款利率，加計利息計三一、九六八元。
  二、原告不服上開核定，主張：「和協公司股票因不符合緩課規定，被告依促進產
      業升級條例施行細則第四十七條第三項規定補稅並加計利息，該規定未以法律
      定之，已逾越母法授權範圍」等情而申請復查。
  三、但復查結果未獲變更，原告提起訴願亦遭駁回，因此提起本件行政訴訟。
貳、兩造聲明：
  一、原告部分：
      求為判決撤銷原處分（復查決定）不利於原告之部分及訴願決定。
  Ｂ、被告部分：
      求為判決駁回原告之訴。
參、兩造之爭點：
  一、原告部分：
    Ａ、按法規命令，係指行政機關基於法律授權，對於多數不特定人民就一般事項
        所作抽象之對外發生法律效果之規定。且其內容應列明其法律授權之依據，
        並不得逾越法律授權之範圍與立法精神。又如法律僅作概括授權時，該法規
        命命除內容不得逾越母法外，其內容僅能就母法有關之細節性及技術性事項
        加以規定。查本案行為時促進產業升級條例施行細則，係依據行為時促進產
        業升級條例第四十三條規定概括授權行政院訂定，故而，其當然不能逾越行
        為時促進產業升級條例之授權範圍與立法精神，且其內容僅能就行為時促進
        產業升級條例條文內容有關之細節性及技術性事項加以規定，合先敘明。
    Ｂ、查行為時促進產業升級條例為達成促進產業升級及健全國家經濟發展之立法
        精神，故明文定有多項租稅獎勵措施以鼓勵民間投資，例如：同條例第十四
        條、第十六條、第十七條等。同時，為貫徹該法之立法目的，對於不依該法
        之規定完成特定行為者，該法也設有補徵租稅之規定（例如：該法第十四條
        第三項），並藉此督促受有租稅利益之行為人能確實完成特定行為。然而，
        並非所有租稅獎勵措施條款均訂有補徵租稅之規定，例如：該法第十六條及
        第十七條即未訂有補徵之規定。因此，顯然當時立法者係考量到補徵租稅措
        施必須針對受有租稅利益且有能力控制完成特定行為之行為人，而不能針對
        受有租稅利益但卻無從控制完成特定行為之行為人，而採取不同之立法處理
        。是故，本案中行為時促進產業升級條例施行細則第四十七條第三項自行增
        加其母法（行為時促進產業升級條例）中所無之補徵條款，顯然已經構成逾
        越法律授權之範圍，並且與當初立法者之立法精神有所違背，自屬違法。
    Ｃ、所謂補徵租稅之規定，究其性質乃屬對於違反法定作為義務之處罰，且其執
        行結果亦會直接干涉到人民之財產權。因此，絕無法將其解釋為係屬與母法
        （行為時促進產業升級條例）條文內容有關之細節性及技術性事項，而可以
        由行政機關逕依法律之概括授權以職權命令任意規定之，否則即違反授權明
        確原則及依法行政原則。是故，本案中行為時促進產業升級條例施行細則第
        四十七條第三項自行增加其母法（行為時促進產業升級條例）中所無之補徵
        條款，顯然係針對非執行法律有關之細節性及技術性事項加以規定，故而其
        原屬違法。
    Ｄ、本案原告之配偶林煖黃雖為和協公司之股東，而和協公司也曾利用八十五年
        度未分配盈餘轉增資，再依據行為時促進產業升級條例第十六條及第十七條
        向經濟部申請核備，准以發行緩課股東所得稅之股票，且嗣後和協公司之增
        資擴充生產設備計畫又未如期取得完成證明，雖均屬事實。然而，行為時促
        進產業升級條例第十六條及第十七條之規定並無補徵租稅之規定，僅行為時
        促進產業升級條例施行細則第四十七條第三項有所謂補徵租稅之規定。又行
        為時促進產業升級條例施行細則第四十七條第三項係屬違法（理由如前述）
        。是故，被告機關依據違法之法規命令作成追繳原告綜合所得稅之行政處分
        自屬違法，應予以撤銷。
    Ｅ、又本案被告機關依據行為時促進產業升級條例之規定，作成同意和協公司之
        股東（原告之配偶）得享有暫緩課徵該筆股票所得之決定，自屬授予利益之
        合法行政處分。因此，若被告機關欲廢止上述授予利益之合法行政處分時，
        自必須符合行政程序法第一百二十三條所規定之情形時始得為之，且此時尚
        必須遵守同法第一百二十六條之規定，對於受益人因信賴該處分致遭受財產
        上損失，給予合理之補償。然查，本案被告機關並未遵守上述行政程序法之
        規定，即擅自作出撤銷給予原告配偶暫緩課徵股票所得稅資格之決定，亦屬
        對於上開行政程序法之規定違反，自亦屬所謂違法之行政處分，故而其處分
        應予以撤銷。
  二、被告部分：
    Ａ、按「公司以其未分配盈餘增資供左列之用者，其股東因而取得之新發行記名
        股票，免予計入該股東當年度綜合所得額；其股東為營利事業者，免予計入
        當年度營利事業所得額課稅。但此類股票於轉讓、贈與或作為遺產分配時，
        面額部分應作為轉讓、贈與或遺產分配時所屬年度之所得，申報課稅。至實
        際轉讓價格或贈與遺產分配時之時價，如低於面額時，以實際轉讓價格或贈
        與、遺產分配之時價申報：一、增置或更新從事生產、提供勞務、研究發展
        、品質檢驗、防治污染、節省能源或提高工業安全衛生標準等用之機器、設
        備或運輸設備者。二、償還因增置或更新前款之機器、設備或運輸設備之貸
        款或未付款者。」及「適用本條例第十六條、第十七條之公司或創業投資事
        業未依第三十二條至三十五條規定期限內向管轄稽徵機關申報、或未依規定
        取得主管機關核發之完成證明或轉投資之重要事業未依限完成者，由管轄稽
        徵機關追繳其當年度股東所得稅，並自當年度所得稅結算申報屆滿之次日起
        至繳納之日止，依郵政儲金匯業局一年期定期存款利率，按日加計利息，一
        併徵收。」分別為行為時促進產業升級條例第十六條第一款、第二款及同法
        施行細則第四十七條第三項所明定。又「國家對人民自由權利之限制，應以
        法律定之且不得逾必要程度，憲法第二十三條定有明文。但法律內容不能鉅
        細靡遺，一律加以規定，其屬細節性、技術性之事項，法律自得授權主管機
        關以命令定之，俾利法律之實施。行政機關基於此種授權，在符合立法意旨
        且未逾越母法規定之限度內所發布之施行細則或命令，自為憲法之所許，此
        項意旨迭經本院解釋在案。惟在母法概括授權情形下，行政機關所發布之施
        行細則或命令究竟是否已超越法律授權，不應拘泥於法條所用之文字，而應
        就該法律本身之立法目的，及其整體規定之關聯意義為綜合判斷。」司法院
        釋大法官會議字第四八○號解釋可資參照。
    Ｂ、和協公司於八十六年間利用八十五年度未分配盈餘六九、七五○、○○○元
        轉增資購置擴充機器設備，申請依促進產業升級條例第十六條、第十七條規
        定，向事業主管機關經濟部申請准予核備擴充計畫，嗣後該公司未依促進產
        業升級條例施行細則第三十八條規定期限內，檢齊文件向管轄機關申請，經
        濟部工業局以九十一年七月二十二日工中字第○九一○五○二六一九○號函
        附卷可稽。因本件原告之配偶於八十六年間取得和協公司前述申請核備之盈
        餘增資配發股票之股利為四八九、一二○元，被告遂予追繳原告八十六年度
        綜合所得稅一四六、七七一元，並加計利息計三一、九六八元。
    Ｃ、原告主張和協公司增資股票因不符合緩課規定，被告依促進產業升級條例施
        行細則第四十七條第三項規定補稅並加計利息；該條例之本法第十六條及第
        十七條規定，未如同條例第十四條第二項以法律明定補徵之規定，顯當初立
        法意旨對於未符前述法條規定者，未有意依法補徵，否則即會將補徵規定明
        定於條文中，而將補徵之規定訂定於促進產業升級條例施行細則第四十七條
        第三項，顯然已經超越母法之規定，故被告依據違法行政規則應予撤銷等情
        。經查本件原告之配偶取得和協公司利用累積未分配盈餘轉增資擴充設備所
        發行之股票，因該公司於八十六年間利用八十五年度未分配盈餘六九、七五
        ○、○○○元轉增資，未依促進產業升級條例施行細則第三十八條規定期限
        內，檢齊文件向管轄機關申請，已如前述，即不符緩課股東所得稅之規定，
        其所得之歸屬年度應以實際取得日期為準，是系爭股票股利發放年度（八十
        六年度）為其所得實現年度，原核定依首揭規定追繳所得稅及加計利息，尚
        非無據；又行為時促進產業升級條例施行細則第四十七條第三項所為加徵利
        息之規定，乃因股東於取得該未分配盈餘轉增資之股票股利時，其所得即已
        實現，惟該股票股利因依行為時促進產業升級條例第十六條規定，暫先適用
        緩課之獎勵，嗣後公司倘未達成適用緩課之要件，則該增資股票股利因不符
        合緩課之規定，即須追繳其原受配股利股東當年度所得稅。此項獎勵措施究
        其法理，相當於民法第九十九條規定之「附停止條件之法律行為」，須於條
        件（即符合該條例所規定之各項條件）成就時，始發生緩課股利之效力，換
        言之其條件若未成就，該緩課之獎勵措施即自始未發生效力（改制前行政法
        院八十九年度判字第二九八九號判決參照）；而因股票股利緩課所得稅，暫
        緩繳稅利益之受益者係取得是類股票之股東，而此等股票股利若未緩課，於
        取得年度股東即應併入當年度綜合所得稅報繳，故嗣後因此緩課之停止條件
        未成就，緩課之獎勵措施即自始未發生效力，故行為時促進產業升級條例施
        行細則第四十七條第三項所為加徵利息之規定，乃為維護稅捐公平、衡平股
        東所受期間利益之必然解釋，而非對人民自由權利所加之限制。又促進產業
        升級條例施行細則係行政院依據促進產業升級條例第四十三條之授權所訂立
        之法規命令，依首揭司法院大法官會議釋字第四八○號解釋，本件行為時促
        進產業升級條例施行細則第四十七條第三項規定核與行為時促進產業升級條
        例第十六條規定意旨相符，且與法律保留原則無違。故而原告主張逾越母法
        授權範圍，被告有違法或不當云云，自有誤解，洵不足採取。
    理  由
壹、程序方面：
    本案被告機關認定原告配偶在八十六年間取得股利所得，因此補徵原告八十六年
    度個人綜合所得稅一四六、七七六元，並加計利息三一、九六八元，以上二筆金
    額合計為一七八、七四四元，其金額在二十萬元以下。而司法院曾於九十二年九
    月十七日以（九二）院台廳行一字第二三六八一號令，依行政訴訟法第二百二十
    九條第二項之規定，將行政訴訟法第二百二十九條第一項之簡易案件金額（價額
    ）自三萬元，提高為二十萬元。故本案應認合於行政訴訟法第二百二十九條第一
    項第一款「關於稅捐課徵事件涉訟，所核課之稅額在新臺幣二十萬元以下（原為
    三萬元，現提高為二十萬元）而涉者」，應依簡易訴訟程序進行之。
貳、與本案相關法律爭點之週邊法制背景說明：
  一、營利事業之公司以未分配盈餘增資，而配發股票予股東（或員工）時，該取得
      股票之股東（或員工），實現此等營利所得（或薪資所得）之時點以及其所得
      數額之計算：
    Ａ、實現所得之時點：配發股票之年度（此點無論在學理上或司法實務上均無爭
                        議）。
    Ｂ、所得數額之計算：
      １、三種不同之標準：
        ａ、股票面額：
            即以股票面額為準，其金額最少，對納稅義務人而言，負擔最輕。
        ｂ、資產淨值（指按財務會計原則所編製之「資產負債表」中股東權益欄之
            數額）：
          I、表面上看來，資產淨值與股票面額應該是一致的，或許大部分之情形
              也是一致的。
          II、但假設公司未將分配盈餘全數轉增資，還保留一部分未分配盈餘或資
              本公積時，則股東就每一張股票所享有之利得，會超過股票面額，例
              如公司之股本為二千萬元，有四千萬元之未分配盈餘及二千萬之資本
              公積，如果公司僅就其中二千萬元未分配盈餘之辦理增資，一千萬元
              為員工分紅配股，另一千萬元則為股東配股，則：
            (1)、對取得股票之員工而言，其取得面額十元一股之股票，所享有之股
                東權益卻為二十元一股。
            (2)、對取得股票之股東而言，原來面額十元一股之股票，僅能配發０．
                五股，所以新配得股票之總面額僅有原來出資面額的二分之一（即
                一千股只能配五百股），但每股之股東權益仍為二十元，換言之，
                如果沒有增資，其面額十元一股對應之股東權益為四十元，但增資
                結果，面額十元一股對應之股東權益變成只剩二十元，可是其有比
                原來多出０．五倍之股份，所以計算起來，原始投資之面額十元每
                股價值會變為三十元。
            (3)、因此員工分紅會有稀釋股權之效應，其原因即在此。
        ｃ、市價：
            乃直接以每股股票在市場上（包括上市、上櫃及其他公開買賣等市場）
            之價格來決定其所得。
      ２、法理上，最能表現「量能課稅」精神之標準為何﹖
        ａ、在股東之情形：
          I、由於增資之結果，會使與股票面額相當的財產利益自公司移轉予股東
              ，所以用增資配發之股票面額來計算其當年度所得，合情合理。至於
              超越此部分之金額，不問是資產淨值或市價，由於尚未實現，均不得
              列為當年度之所得。
          II、等到事後出售增資配得股票時，面額與出賣時市價之差額，才是出賣
              年度所新發生之所得，計入當年度之所得稅中，只不過因現行所得稅
              法第四條之一規定「證券交易所得免稅」，所以其在稅捐實務上即不
              具有重要性。
        ｂ、在員工之情形：
          I、增資之結果，首先會使與股票面額相當的財產利益自公司移轉予員工
              ，這點非常明白，勿庸多言。不過與股東增資配股不同的是，員工分
              紅配股，也會稀釋原來股票每股淨值所表現出來之權益（例如若無增
              資配股，原始面額十元之股份會有四十元之權益，增資配股股東及員
              工後，原始面額十元之股份僅餘三十元之權益），此時對員工而言，
              該稀釋作用具有將財產利益自股東移轉予員工之實質，應認定為已經
              實現之所得，而以增資配發股票所表彰之資產淨值來計算其當年度所
              得為合理。至於超越此部分之市價差額，由於尚未實現，不得列為當
              年度之所得。
          II、等到員工事後出售配得股票時，資產淨值與出賣時市價之差額，才是
              出賣年度所新發生之所得，計入當年度之所得稅中，但基於「證券交
              易所得免稅」之原因，此等所得之計算在稅捐實務上同樣不具有重要
              性。
      ３、現行稅捐實務上之作業及評批：
          現行稅捐實務上對員工分紅之配股，其所得之認定卻以面額為準，其不當
          之處已如上所述，不過其既然為目前行政與司法實務所採行，法院自應遵
          守。
  二、本件行為時促進產業升級條例第十六條有關緩課「未分配盈餘增資所得」所得
      稅之規定，對未分配盈餘增資時，其股東營利所得之實現時點與所得數額計算
      所帶來之影響：
    Ａ、上開促進產業升級條例第十六條第一、二款之規定內容：
        公司以其未分配盈餘增資供左列之用者，其股東因而取得之新發行記名股票
        ，免予計入該股東當年度綜合所得額；其股東為營利事業者，免予計入當年
        度營利事業所得額課稅。但此類股票於轉讓、贈與或作為遺產分配時，面額
        部分應作為轉讓、贈與或遺產分配時所屬年度之所得，申報課稅。至實際轉
        讓價格或贈與遺產分配時之時價，如低於面額時，以實際轉讓價格或贈與、
        遺產分配之時價申報：
        一、增置或更新從事生產、提供勞務、研究發展、品質檢驗、防治污染、節
            省能源或提高工業安全衛生標準等用之機器、設備或運輸設備者。
        二、償還因增置或更新前款之機器、設備或運輸設備之貸款或未付款者。
    Ｂ、上開規定對認定「所得實現年度」及「所得數額」所生之影響：
      １、按從上開規定內容觀之，似乎是一具備其各款之事由，即生緩課之效果，
          故因未分配盈餘轉增資而配發之股票，可以不計入當年度之課稅所得額中
          。
      ２、但實際上，上開條文各款之「緩課事由」，事前均須報備，並經過主管機
          關核准。又其計劃本身也具有持續性，必須經過一定之時間才會完全實現
          。另外隨著時間之經過，營利事業也可能中途拖延計劃進度，甚至變更計
          劃或者反悔，而中止其原來之投資計劃，在此等情況下，對「所得實現年
          度」與「所得數額」之認定，會產生如何之影響，乃屬必須先加探討之問
          題：
        ａ、行為時促進產業升級條例施行細則第四十七條第三項規定：
            適用本條例第十六條、第十七條之公司或創業投資事業未依第三十七條
            至四十五條規定期限內向管轄稽徵機關申報、或未依規定取得主管機關
            核發之完成證明或轉投資之重要事業未依限完成者，由管轄稽徵機關追
            繳其當年度股東所得稅，並自當年度所得稅結算申報屆滿之次日起至繳
            納之日止，依郵政儲金匯業局一年期定期存款利率，按日加計利息，一
            併徵收。
        ｂ、參酌上開施行細則第四十七條之規定內容，如果事後發現公司違反原來
            申請之增資計劃，則從違反時起，應溯及既往，以增資配股年度為未分
            配盈餘增資所得之實現年度，而且不僅要追徵當年度之所得稅，另還須
            計算利息。
          I、此時公司股東本來緩徵之所得，由於公司違反申請緩課之增資計劃，
              而須被追徵，因此其申報繳納此部分所得之稅捐義務成立於公司違反
              申請緩徵增資計劃之時點。
          II、而稅捐稽徵法第二十一條課核期間之起算，也應自公司違反緩徵增資
              劃時起算（例如八十三年度增資，八十五年度公司違反緩徵增資計劃
              ，則公司股東須追徵之稅捐雖然是八十三年度之所得稅，但五年或七
              年之核課期間，仍應自八十五年所得稅申報期間完成後起算）。
      ３、總結以上之說明，有關上開緩課增資配股，其所得實現之年度，可簡單歸
          納如下：
        ａ、原則上公司依上開規定申請緩課後，公司股東所得實現之年度，即為依
            法所定「轉讓、贈與或作為遺產分配時」。
        ｂ、不過若在申請緩課之後，公司又有變更或違反緩課增資計劃之情事時，
            原則上，公司股東緩課增資配股所得實現之年度應溯及至「配發增資股
            票」年度（而且還須補息），另其核課期間，則是由變更或違反增資計
            劃翌年所得稅申報期間屆滿後開始起算。
      ４、又所得數額之計算部分，依法仍以股票面額為準。
參、本件原告所主張之爭點及本院對此爭點所持之法律意見：
  一、原告主張之爭點：
    Ａ、原告認為和協公司「未能依時限完成原來之投資計劃」，可歸責於和協自身
        ，與原告配偶無關。而和協之違規，其後果不能由原告配偶來承當。如果要
        原告配偶承當，即是對原告及配偶正當合法節稅權益之侵犯。
    Ｂ、退一步言之，就算被告機關有權補徵原告八十六年度之綜合所得稅，但補徵
        稅額之同時，不能再對其追繳「以補徵稅額為本金、自八十七年四月一日起
        至九十一年十二月三十一日為止，按郵政儲金匯業局一年期定期存款利率來
        計算之利息三一、九六八元。因為這樣的作法已侵犯到原告之正當合法節稅
        權益。
  二、本院之法律意見：
    Ａ、本稅之課徵部分：
      １、按有所得者即應量能納稅，乃是稅法上「量能課稅原則」之基本要求。而
          稅捐減免（包括稅捐之遲延繳納）乃是國家基於各式各樣政策目標（例如
          經濟發展、社會福利等等）而對納稅義務人之例外優惠，因此要享有此等
          優惠者，必須完全符合稅捐減免之法定構成要件。如果有違反法定要件之
          情事發生，則納稅義務人當然不得再行享有原有之稅捐優惠。此時只是將
          其稅捐法制上之權利義務回復到一般國民之地位而已，對其並無權利之侵
          犯可言。
      ２、又當稅捐優惠之構成要件繫屬於第三人之作為與意志時（如同本案之情形
          ），由於此項構成要件自始即法律文字對外宣示，納稅義務人在享有稅捐
          優惠當時，已充份明瞭其事，則其對非其所能控制之第三人作為與意志所
          導致之結果應可事前預測，因此必須完全承當往後之法律效果，其間並無
          信賴保護原則適用之可能性。
      ３、從而被告機關以和協公司未能實踐促進產業升級條例施行細則之要求（即
          「依時限完成原來之投資計劃，並向原核備機關申請核發完成證明」），
          因此取消原告配偶原本享有之稅捐優惠，於法並無違誤。
      ４、就此原告雖謂：「本案被告機關引為補徵稅款及利息之法律依據，即行為
          時促進產業升級條例施行細則第四十七條第三項之規定內容，逾越母法之
          授權範圍，而應拒絕適用。而稅捐之補徵乃屬對違反作為義務之處罰，而
          且侵害到人民之財產權，非屬母法之細節性或技術性事項，不得以職權命
          令任意規定，因此上開施行細則第四十七條第三項之規定內容顯然違法。
          又原來同意緩課股票所得之決定，屬授益處分，事後如欲廢止，必須符合
          行政程序法第一百二十三條所定之要件，而且應依同法第一百二十六條之
          規定給予補償」云云，惟查原告以上主張於法均屬錯誤，茲說明理由如下
          ：
        ａ、上開施行細則第四十七條第三項之規定，在性質上非屬「職權命令」而
            是「法規命令」。
        ｂ、「法規命令」有無違反授權明確性原則，行政法院當然有審查之權限，
            但是本院以為一旦稅捐優惠（即本案中之「稅捐遲延繳納」）之構成要
            件事實事後歸於解消，即當然回復原有課稅狀態，上開施行細則第四十
            七條第三項之規定內容只是此項法理之重申而已，甚至沒有此施行細則
            第四十七條第三項之規定，一樣可以透過法解釋論之方式得到同一結論
            。
        ｃ、因為不符合稅捐優惠要件而被取消稅捐優惠，命其繳納本來即應繳納之
            稅捐絕非行政罰，只是回復原來稅捐負擔之狀態而已。
        ｄ、本件原來給予稅捐優惠的授益處分，基於上開法理，自始即繫屬於公司
            事後之營業活動是否有依原來之投資計劃行事，加上有上開施行細則第
            四十七條第三項之規定，則在法律上原來之授益處分應解為「原處分機
            關保留有處分廢止權」，得由被告機關事後合法廢止（行政程序法第一
            百二十三條第二款參照），而且廢止後也沒有補償義務可言（依行政程
            序法第一百二十六條第一項之規定，因授益處分廢止而可享有信賴利益
            之合理補償者，限於廢止之法規範基礎為行政程序法第一百二十三條第
            四、五款之情形，不及於依行政程序法第一百二十三條第二款廢止授益
            處分之情形）。
    Ｂ、加計利息部分：
      １、首先必須指明，本院認為上開追繳利息不是一種「處罰」，而只是基於衡
          平之角度，將股東原來享有「緩課稅捐」之優惠回復成一般情況（本來原
          告早在八十七年三月三十一日以前即應申報繳納該筆稅捐，現在可延至九
          十一年十二月三十一日以後才繳納，此段期間人民享有緩課的期限利益，
          即應用利息來回復），因此此項規定乃是「額外利益之取回」，而不是「
          原有利益之侵犯」。
      ２、又本案中國家取回原來賦與人民之額外利益，其事由導因於和協公司沒有
          依原來與國家之約定完成投資計劃，其中由於不涉及處罰問題，更不須討
          論計劃未依限完成或中途變更，應該歸責於何人之問題（事實上稅捐優惠
          只是一個引導投資的工具，如果適用投資優惠的公司發覺有比原來投資計
          劃更有經濟價值的投資機會，大可放棄原來的優惠，進行新投資，這其中
          有人民有完全之自由）。另外上開取消優惠事由之構成要件亦已由法律授
          權之法規命令預為規範，因此本案亦無討論「信賴保護原則適用性」（行
          政程序法第一百十七條以下參照）之必要。
    Ｃ、因此本院並不認為原告上開二部分之主張為可採，亦難憑此主張，來推翻原
        處分之合法性。
肆、綜上所述，本件原裁罰處分於法並無不合，訴願決定予以維持亦無違誤，原告訴
    請撤銷於法無據，應予駁回。
據上論結，原告之訴為無理由，爰依行政訴訟法第二百三十六條，行政訴訟法第九十
八條第三項前段，判決如主文。
中　　　華　　　民　　　國　　九十三　　年　　　五　　　月　　 十九 　　日
                                   臺北高等行政法院 第  五  庭
                                                    法  官  帥嘉寶
右為正本係照原本作成。
本件以訴訟事件所涉及之法律見解具有原則性者為限，始得於本判決送達後二十日
內向本院提出上訴狀並表明上訴理由，如已於本判決宣示後送達前提起上訴者，應
於判決送達後二十日內補具上訴理由（均按他造人數附繕本），且經最高行政法院
許可後方得上訴。
中　　　華　　　民　　　國　　九十三　　年　　　五　　　月　　 十九 　　日
            　　　　　　　　　　　　　　    　      書記官  蘇亞珍
